【裁判字號】    99,聲,867
【裁判日期】    990806
【裁判案由】    聲請撤銷或變更處分
【裁判全文】
臺灣高雄地方法院刑事裁定               99年度聲字第867號
聲  請  人
即  被  告  甲○○
聲請人  即
選任辯護人  丁玉雯律師
上列被告因違反毒品危害防制條例案件（99年度訴字第1087號）
，不服本院受命法官於中華民國97年7 月26日所為關於羈押禁見
之處分，聲請撤銷或變更，本院裁定如下：
    主  文
原處分關於「禁止接見通信」部分撤銷，由本院原審法官更為處
分或裁定。
其餘聲請駁回。
    理  由
一、本件聲請意旨略以：檢察官以被告涉犯毒品危害防制條例第
    4 條第2 項之販賣、運輸第二級毒品罪提起公訴，經本院訊
    問後，被告坦承購入並持有毒品，且據監聽譯文、扣案毒品
    數量，認被告所涉販賣、運輸第二級毒品之犯嫌重大，且有
    勾串共犯之虞，爰予羈押禁見在案。惟被告雖係犯罪嫌疑人
    ，但有為自己辯解之權利，並無自白之義務，而被告於偵訊
    時稱其為「阿原」載運毒品轉交「永成」乃誤解檢察官語意
    之故，且被告已坦承持有毒品係為供己施用，自不得單憑被
    告上開陳述、監聽譯文即認被告涉犯販賣、運輸第二級毒品
    之重罪，又被告已於偵查中詳為陳述，並有監聽譯文可佐，
    並無串證之虞，原裁定空言共犯「永成」未到案，推測有勾
    串共犯之虞，遽以羈押禁見，於法未合，爰依法提起聲請裁
    定撤銷或變更本件羈押禁見之處分云云。
二、按被告經法官訊問後，認為犯罪嫌疑重大，而有事實足認為
    有湮滅、偽造、變造證據或勾串共犯或證人之虞者；所犯為
    死刑、無期徒刑或最輕本刑為五年以上有期徒刑之罪者情形
    之一，非予羈押，顯難進行追訴、審判或執行者，得羈押之
    ，刑事訴訟法第101 條第1 項第2 、3 款定有明文。而所謂
    非予羈押或有羈押之必要與否，自應按照訴訟進行程度及其
    他一切情事，由法院斟酌認定。且法院為羈押之裁定時，僅
    須審查被告犯罪嫌疑是否重大及有無賴此保全偵、審程序進
    行或執行之必要，是關於羈押原因之判斷，尚不適用訴訟上
    之嚴格證明原則，亦不要求確信有罪之心證。又基於憲法保
    障人民身體自由之意旨，被告犯上開重罪條款且嫌疑重大者
    ，仍應有相當理由認為其有逃亡、湮滅、偽造、變造證據或
    勾串共犯或證人等之虞，法院斟酌命該被告具保、責付或限
    制住居等侵害較小之手段，均不足以確保追訴、審判或執行
    程序之順利進行時，予以羈押，乃係維持刑事司法權有效行
    使之最後必要手段。而以重罪常伴有逃亡、滅證之高度可能
    ，係趨吉避凶、脫免刑責、不甘受罰之基本人性，倘一般正
    常之人，依其合理判斷，可認為該犯重罪嫌疑重大之人具有
    逃亡或滅證之相當或然率存在，即已該當「相當理由」之認
    定標準，不以達到充分可信或確定程度為必要。以量化為喻
    ，若依客觀、正常之社會通念，認為其人已有超過百分之五
    十之逃亡、滅證可能性者，當可認具有相當理由認為其有逃
    亡、滅證之虞。
三、經查：被告甲○○涉犯毒品危害防制條例第4 條第2 項販賣
    、運輸第二級毒品罪嫌，經本院原承審法官於99年7 月26日
    訊問後，認被告涉嫌重大，且有事實足認為有勾串共犯之虞
    ，所犯為最輕本刑5 年以上有期徒刑之重罪，而當庭諭知羈
    押並禁見在卷。被告雖矢口否認犯嫌重大，然其於偵訊時初
    稱其為「阿原」載運毒品轉交「永成」，後改稱不知情、誤
    解語意等語，顯見被告先後供述情節不同、空言翻異前詞，
    既經原承審法官調查卷內通訊監察譯文及扣案之甲基安非他
    命數量，認被告所涉販賣第二級毒品犯嫌重大，所犯為最輕
    本刑5 年以上有期徒刑之重罪，業已綜合上情，認前開羈押
    原因存在，不能以具保而使之消滅而為羈押，既斟酌命被告
    具保、責付或限制住居等侵害較小之手段，均不足以確保追
    訴程序之順利進行，為維持刑事司法權有效行使之最後必要
    手段，並實質衡量重罪常伴有串證之高度可能，係趨吉避凶
    、脫免刑責、不甘受罰之基本人性，已可合理判斷其有串證
    之相當或然率存在，該當「相當理由」之認定標準，當可認
    具有相當理由認為其有串證之虞，無法以具保、責付或限制
    住居等手段而使之消滅，從而原承審法官諭知羈押，經核與
    法並無不合。是聲請人關於撤銷羈押處分之聲請，並無理由
    ，應予駁回。
四、原處分復以刑事訴訟法第101 條第1 項第2 款所定有事實足
    認為有勾串共犯之虞為羈押禁見被告之理由，然遍查訊問筆
    錄暨押票之記載，均未詳敘「有事實」足認為有勾串共犯「
    永成」之具體事證及認定理由，況檢察官於偵查中亦未對「
    永成」盡責傳喚，則原處分遽以「永成」未到案逕命被告予
    禁止接見通信，是否合法、妥適，即有再加斟酌之餘地。是
    以，本件關於禁止接見通信部分自有發回原承審法官再予詳
    加審酌之必要。抗告意旨指摘原處分不當，為有理由，爰將
    原處分關於「禁止接見通信」部分撤銷，由本院原承審法官
    依法更為處分或裁定。
五、據上論結，應依刑事訴訟法第416 條第4 項、第413 條，裁
    定如主文。
中    華    民    國    99    年    8     月    6     日
                  刑事第十二庭  審判長法  官  黃建榮
                                      法  官  林勳煜
                                      法  官  王品惠
以上正本證明與原本無異。
如不服本裁定，應於送達後5日內，向本院提出抗告狀。
中    華    民    國    99    年    8     月    6     日
                                      書記官  李文廣

司法院資訊處製作；財團法人民間司法改革基金會備份。
